臺灣高等法院臺中分院刑事判決　　　　94年度上訴字第1027號
上　訴　人　臺灣彰化地方法院檢察署檢察官
上　訴　人
即　被　告　甲○○
選任辯護人　林軍男律師
上列上訴人等因被告殺人未遂等案件，不服臺灣彰化地方法院93
年度訴字第1536號中華民國94年2月24 日第一審判決（起訴案號
：臺灣彰化地方法院檢察署93年度偵字第7250號），提起上訴，
本院判決如下：
    主  文
上訴駁回。
甲○○緩刑年。
      事  實
一、甲○○於民國（下同）93年7月25日下午與鄉人陳國庭、洪
    登進、詹益章等人在位於彰化縣竹塘鄉○○村○○路108號
    詹益章住處內外圍牆之間（按詹某之住處係一閩式古厝建築
    ，故有內、外圍牆）飲酒，迄同日下午18時許（此時，詹益
    章因有事而進入屋內），適前曾一同飲酒之乙○○酒後騎乘
    機車駛抵該處，見該處聚眾嘩然，即憑藉酒意，向甲○○質
    問：「你們在這裡喝酒，這麼熱鬧，主人知不知情」等語，
    並按鳴機車喇叭通知屋主，甲○○因酒興受擾，心有不悅，
    遂出言「你按什麼喇叭」等語，向乙○○挑釁，二人遂起口
    角爭執，甲○○為壯聲勢，旋至停置該處，其所騎乘車牌Ｔ
    ＡＱ─640號機車前置物箱內，取出其所有之水果刀1支，以
    右手握持，向乙○○警告稱：「不要靠過來，否則就要拿刀
    殺死你」，惟乙○○不為所動，依然向甲○○趨近，甲○○
    見狀不滿，竟萌傷害之犯意，持前揭水果刀朝乙○○之左腹
    部，刺入1刀，使乙○○受有小腸穿刺傷（共6個破洞）、腹
    壁穿刺之傷害，乙○○受傷後退後幾步，甲○○亦有趨前之
    動作，然因在場圍觀之人群，有人出言勸止，甲○○隨即騎
    乘前開機車離去，適詹益章之子詹文修返家，見狀即以行動
    電話撥打119，由救護車將乙○○送醫救治；乙○○於同年8
    月13日報警處理，經警通知甲○○到案，並扣得其所有之水
    果刀1支。
二、案經乙○○訴由彰化縣警察局二林分局報請臺灣彰化地方法
    院檢察署檢察官偵查起訴。
     理  由
一、訊據上訴人即被告甲○○（下稱被告）固坦承右揭時、地，
    與陳國庭等人飲酒，適告訴人乙○○騎乘機車至該處，告訴
    人出言並按鳴喇叭、二人因起齟齬，其並自所騎機車取出水
    果刀，告訴人亦因而受有小腸穿刺、腹壁穿刺之傷害等事實
    不諱，惟矢口否認涉有傷害犯行，辯稱：是日乙○○騎機車
    撞倒伊，又砸酒瓶，伊為了防阻乙○○去拿伊機車上的刀子
    ，所以先將水果刀拿下來，當時伊右手持刀，僅係要嚇唬乙
    ○○不要靠過來，但乙○○卻衝過來自己被刀子刺傷，伊並
    非故意刺傷乙○○云云。
二、經查：
（一）右揭傷害事實，業據被告於（第二次）警訊時，自白供承
      ：「當天乙○○與我面對面，我當場告知乙○○不要靠過
      來，如果你要靠過來，我就要拿刀要殺死你，但乙○○就
      靠過來，當時我將刀拿在右手往乙○○肚子刺下腹部」「
      第一次所說（指警局初訊所辯：水果刀是從地上隨手拿起
      來；乙○○抓右手持刀位置往自己身上刺下腹部）不實在
      ，第二次所說才實在」等語明確（見警訊筆錄），且亦據
      告訴人乙○○於警訊中，指陳「他是以刀將我刺傷」「甲
      ○○向我嗆聲說你按什麼喇叭，隨即以該刀向我肚子刺進
      」（見警訊筆錄）；於原審證陳「他（指甲○○）拿刀就
      直接刺我」等語在卷（見原審卷第42頁筆錄）。證人即目
　　　擊者陳國庭於原審審理中，到庭結證稱：「（問：被告有
　　　無在車裡面拿出一把刀？）有的，他回去機車的前面又走
 　　 回來，拿什麼刀我不知道，就往乙○○的腹部刺進去」等
      語（見原審卷第47頁），足見被告確係於右揭時、地，因
      飲酒被擾，方持刀刺傷告訴人乙○○之事實甚明，可見被
      告所辯係告訴人乙○○自己逼近受傷云云，並非事實。
（二）又告訴人乙○○因此受有小腸穿刺傷、腹壁穿刺傷之傷害
      ，亦有財團法人彰化基督教醫院所出具之診斷書1紙在卷
      可稽；此外，並有水果刀1支扣案可參；本件事證已臻明
　　　確，被告所辯，顯係卸責之詞，非可採信，其犯行洵堪認
　　  定。
三、按本件公訴人認被告涉有殺人未遂之犯行，無非以告訴人乙
    ○○所陳被告係要殺死伊云云，及證人陳國庭於警訊中，所
    證「甲○○有要殺乙○○第二刀，乙○○還跑給他追，甲○
    ○就在後面追殺」云云，與告訴人受傷係在腹部，容易致命
    ，且腹壁穿刺傷等為論據，惟查：
（一）證人即目擊者洪登進於偵訊中，具結證稱：「（問：被告
      有要刺被害人第二刀？）沒有看到」（參偵卷第40頁）；
      證人陳國庭於原審審理時亦證稱：「（檢察官問：被告是
      否刺乙○○第二刀的動作？）他是有上前但是還沒有刺。
      （問：被害人乙○○受傷後，是否被告有追乙○○？）沒
      有，之後乙○○就被送醫。（問：偵訊你說乙○○跑給他
      追？）他只是退後一兩步，被告也上前比個動作，不久救
      護車就來。．．．（問：被告再次上前的時候刀子有無揮
      動？）．．．，但是沒有揮動。．．．（審判長問：乙○
      ○後退兩步，被告向前的時侯，被告動作是否很快？）慢
      慢的，不是很快，．．．」等語（見原審第20至23頁審理
      筆錄），是所謂「甲○○就在後面追殺」云云，應與事實
      不符。
（二）按殺人未遂與傷害之區別，應以加害時有無殺意為斷，而
      殺意之有無，不以兇器種類及傷痕之多少為絕對標準，亦
      不能因與被害人素不相識，原無宿怨，事出突然，即認為
      無殺人之故意。又被害人所受傷害之程度及部位，固不能
      據為認定有無殺人犯意之唯一標準，但被害人所受傷害之
      程度、部位，及加害人之下手情形如何，於審究犯意方面
      ，仍不失為重要參考資料。故認定被告是否有殺人犯意，
      自應審酌當時情況，視其下手之輕重、加害之部位等，以
      為判斷之準據。最高法院90年度台上字第1808號、87年度
      台上字第4494號、79年度台上字第4449號裁判意旨可資參
      照。查：證人即對告訴人實施手術治療之醫師董政城（其
      任職外科醫師有六年之久），於原審法院具結證稱：「（
      問：診斷書寫傷口二十公分何意？）這是手術傷口，至於
      病人的傷口是在右上腹一點五公分左右」「（問：所謂六
      個破洞如何形成？）腸子在腹膜腔內成曲折狀，不是直線
      ，所以因為曲折的情形，當穿刺行為在進行時就會導致其
      他破洞」「（問：是否一個行為導致六個破洞？）是的」
      「（問：從肚子到小腸這刀子要沒入多深？）經過皮膚、
      皮下組織、腹膜、肌膜，另外看病人的肥胖程度，如果肥
      胖的話要進入腹腔比較不容易，如果比較瘦比較容易。」
      「（問：依據臨床上，為利器所傷造成六個穿刺傷的機率
      是否高？）應該是蠻高的。」「（問：傷口附近有無重要
      血管？）基本上有血管經過，但是是的。這些血管會自行
      凝固，但是這病人我沒有發現有重要血管經過的情形。」
      「（問：提示扣案的兇刀給證人看，以這把刀及病人的小
      腸穿刺破洞，如果以此刀要造成這樣的傷，也是臨床上的
      常見案例？）是的。」等語（見原審94年2月4日審理筆錄
      ），顯見告訴人乙○○所受之傷勢，並不需猛力即可造成
      ，該等傷勢常見於一般銳器刀傷（如本件扣案之水果刀）
      ，並勿庸特殊施暴。且該受創處亦無重要血管經過，故尚
      非屬一刀即可斃命之要害處，因此以該受傷處為易致命處
      ，為論斷被告有殺人之犯意，應係誤會。
（三）再者，本件被告與告訴人乙○○平常無任何仇恨，僅係因
      一時酒興受擾，而生有爭執，衡情，被告實無因此即欲置
      告訴人乙○○於死，突萌殺意而下手行兇之理，此由被告
      於行兇刺傷一刀，並無揮動水果刀及快速追趕等情，益可
      證明。至於被告固曾出言警告稱：「不要靠過來，否則就
      要拿刀殺死你」等語，惟此係其受告訴人乙○○打擾後，
      一時情緒不滿渲洩之詞，尚難因此遽認被告有殺人之犯意
      。
（四）綜上，被告於本件犯行時，並無置人於死之殺人犯意，至
      為灼燃。從而，被告之行為，應係該當於傷害之犯行，並
      無疑義。
四、核被告所為，係犯刑法第277條第1項普通傷害罪。至公訴人
    雖認被告係涉犯刑法第271條第2項、第1項殺人未遂罪嫌，
    惟依上揭事證，被告應係基於傷害之犯意刺傷告訴人乙○○
    ，是則公訴人所認，容有未洽，起訴法條應予變更。從而，
    原審法院引據刑事訴訟法第二百九十九條第一項前段、第三
　　百條，刑法第二百七十七條第一項，罰金罰鍰提高標準條例
　  第一條前段，並審酌被告犯罪之動機、目的、手段、被害人
    所受傷勢及被告犯後態度等一切情狀，量處被告有期徒刑一
    年，並認扣案之水果刀一支係被告甲○○所有，且供為本件
    傷害犯行所用之物，依刑法第三十八條第一項第二款規定，
    併予宣告沒收，核其認事用法並無不當，量刑亦屬妥適。
五、公訴人據告訴人請求上訴意旨略以：被告持刀刺入1刀，且
    恫稱「不要靠過來，否則要殺死你」，足見被告具有殺人犯
    意云云，然查告訴人乙○○腹部所受傷勢，常見於一般銳器
    刀傷（如本件扣案之水果刀），並勿需猛力即可造成，且該
    受創處亦尚非屬一刀即可斃命之要害處，以此受傷處尚非可
    執為論斷被告有殺人犯意之據；至於被告固曾出言警告稱：
    「不要靠過來，否則就要拿刀殺死你」等語，惟此係其受告
    訴人乙○○打擾後，一時情緒不滿渲洩之詞，亦難因此遽認
    被告有殺人之犯意，業如上述，矧告訴人乙○○於本院審理
    中到庭復供陳：「（被告當時拿刀有無殺你的意思？）當時
    被告有喝酒，人茫茫然的，我不知道他有無殺死我的意思」
    等語在卷（參本院卷第28頁)，此外，公訴人復未提出其他
    新事證可供調查，其據告訴人請求徒執上揭情詞上訴，洵屬
    無據，其上訴非有理由，應予駁回；又被告否認犯行猶執陳
    詞上訴，非可採信，亦詳敘於前，其上訴並無理由，亦應駁
    回。
六、末查，本件被告前未曾受任何有期徒刑以上刑之宣告，此有
    臺灣彰化地方法院檢察署刑案資料查註紀錄表一紙附卷可憑
    ，本案犯後其業與告訴人乙○○達成和解，經告訴人乙○○
    到庭表明原宥、不予追究等語在卷（參本院卷第28頁及卷附
    彰化縣竹塘鄉調解委員會調解書、撤回告訴狀)，被告經此
    教訓，自當知所惕勉而無虞再犯，本院綜核各情認上開有期
    徒刑之宣告，已足策其自新，所宣告之刑，以暫不執行為適
    當，併依法諭知緩刑三年，用啟向上。
據上論結，應依刑事訴訟法第三百六十八條，刑法第七十四條第
一款，判決如主文。
本案經檢察官丙○○到庭執行職務。
中　　華　　民　　國　　94　　年　　6　　月　　28　　日
               刑事第三庭　審判長法　官　林　欽　章
                                 法　官　廖　柏　基
　　　　　　　　　　　　　       法　官　胡　忠　文
上列正本證明與原本無異。
檢察官得上訴; 被告不得上訴。
如不服本判決應於收受送達後十日內向本院提出上訴書狀，其未
敘述上訴之理由者並得於提起上訴後十日內向本院補提理由書（
均須按他造當事人之人數附繕本）。
                                 書記官　巫　彥　佳
中　　華　　民　　國　　94　　年　　6 　　月　　29　　日
刑法第二百七十七條
傷害人之身體或健康者，處三年以下有期徒刑，拘役或一千元以
下罰金。
犯前項之罪，因而致人於死者，處無期徒刑或七年以上有期徒刑
，致重傷者，處三年以上，十年以下有期徒刑。
　　　　　　　　　　　　　　　　　　　　　　　　　　　Ｆ
